【裁判字號】    91,基小,610
【裁判日期】    920722
【裁判案由】    損害賠償
【裁判全文】
臺灣基隆地方法院小額民事判決  九十一年度基小字第六一○號
    原      告  乙○○
    被      告  基隆市環境保護局
    法定代理人  李  梁
    被      告  甲○○
                        現應.
右當事人間請求損害賠償事件，本院判決如左：
    主      文
原告之訴及假執行之聲請均駁回。
訴訟費用新臺幣壹仟參佰參拾肆元由原告負擔。
    事實及理由要領
一、按原告之訴，依其所訴之事實，在法律上顯無理由者，法院得不經言詞辯論，逕
    以判決駁回之，民事訴訟法第二百四十九條第二項定有明文。
二、原告起訴主張其所有車號IL－一二二六自用小客車，於民國八十九年十月四日停
    放在基隆市○○路碇內加油站對面，為基隆市警察局交通隊張貼廢棄車輛查報單
    ，嗣於同年十月七日即由被告基隆市環境保護局（下稱環保局）委託鑫科環保有
    限公司（下稱新科公司）拖吊至立盛環保公司（下稱立盛公司）保管。原告於查
    悉後，在該車被拖吊公告期間十四日內，即持相關證件向被告環保局申請領回，
    惟環保局竟置之不理，推說不知該車下落。原告復於同年十月二十一日至立盛公
    司欲領回前開車輛，惟該公司負責人楊明欽表示車輛已遭毀損，該公司係受鑫科
    公司委託保管車輛等語。因此請求鑫科公司負責人即被告甲○○及被告環保局賠
    償其所受之損害。
三、按公務員因故意違背對於第三人應執行之職務，致第三人受損害者，負賠償責任
    ；其因過失者，以被害人不能依他項方法受賠償時為限，負其責任。前項情形，
    如被害人得依法律上之救濟方法，除去其損害，而因故意或過失不為之者，公務
    員不負賠償責任。又公務員於執行職務行使公權力時，因故意或過失不法侵害人
    民之權利者，國家應負賠償責任，民法第一百八十六條、國家賠償法第二條第二
    項分別定有明文。是公務員執行職務行使公權力，因故意或過失不法侵害人民之
    權利者，其個人固應對於被害人負侵權行為責任，惟被害人對於公務員之任用機
    關，僅得依國家賠償法關規定請求賠償，其任用機關並不負侵權行為責任。又依
    國家賠償法請求賠償損害時，應先以書面向賠償義務機關請求，必賠償義務機關
    拒絕賠償，或自提出請求之日起逾三十日不開始協議，或自開始協議之日起逾六
    十日而協議不成立時，請求權人始得提起損害賠償之訴。請求權人並應於起訴時
    提出該機關逾期不協議、協議不成立或拒絕賠償之證明文件，此為訴權存在必備
    之要件（國家賠償法第十條第一項及該法施行細則第三十七條），為法院應依職
    權調查之事項（參看最高法院八十五年度台上字第一五五六號、第二五五二號判
    決）。
四、另按國家賠償法第二條第二項所謂「行使公權力」，係指公務員居於國家機關之
    地位，行使統治權作用之行為而言，包括運用命令及強制等手段干預人民自由及
    權利之行為，以及提供給付、服務、救濟照顧等方法，增進公共社會成員之利益
    ，以達成國家任務之行為。私人受國家機關之委託或授權，以自己名義獨立行使
    公權力，完成一定國家任務者，依國家賠償法第四條第一項規定，雖視同委託機
    關之公務員，然此乃指受委託人係直接作成決定，與委託機關承辦之公務員有相
    同權限而言。若該私人非以自己名義獨立行使公權力，僅單純受國家機關指揮命
    令協助完成一定之公共任務，本身並無獨立判斷之權限者，則僅屬行政助手，自
    不得將其視同委託機關之公務員。
五、原告起訴主張其於公告期間申請領回遭拖吊之車輛，因被告環保局置之不理，以
    致車輛遭毀損，認被告環保局與受委託拖吊車輛之鑫科公司負責人即被告甲○○
    應負連帶賠償責任。是原告所主張者為公法關係，揆諸前開說明，原告對於被告
    環保局，僅得依國家賠償法之規定，請求賠償。然其未於請求賠償之前，向賠償
    義務機關提出請求或協議，而逕行提起本件訴訟，其訴權尚非存在，而不備起訴
    要件，其訴顯難認為合法。至於被告甲○○乃受環保局委託拖吊車輛，如同環保
    局之手足，僅單純受環保局指揮命令，協助完成拖吊經基隆市警察局交通隊張貼
    廢棄車輛查報單之廢棄車輛之公共任務，本身並無獨立之判斷權限，且非以其名
    義行之，僅為行政助手，自不能依國家賠償法第四條第一項前段規定將其視為委
    託機關之公務員，而令其負國家賠償責任。
六、綜據上述，依原告所訴之事實，在法律上顯然為無理由，爰依首開法條，不經言
    詞辯論，逕以判決駁回原告之訴。原告之訴既經駁回，其假執行之聲請，亦失所
    附麗，應併予駁回。
五、本件訴訟費用一千三百三十四元（裁判費八百八十二元、送達郵費四百五十二元
    ），由原告負擔。
中      華      民      國    九十二    年      七      月    二十二    日
~B臺灣基隆地方法院基隆簡易庭
~B    法      官  陳  培  仁
右正本證明與原本無異。
對於本件判決如有不服，應於收受送達後廿日內向本院提出上訴書狀，上訴於本院合
議庭，並按他造當事人之人數附具繕本。當事人之上訴，非以判決違背法令為理由不
得為之，上訴狀應記載上訴理由，表明下列各款事項：
（一）原判決所違背之法令及其具體內容。
（二）依訴訟資料可認為原判決有違背法令之具體事實。
中      華      民      國    九十二    年      七      月    二十九    日
~B    法院書記官  林  婉  瑩


司法院資訊處製作；財團法人民間司法改革基金會備份。
